臺灣臺北地方法院民事判決　　　　　　　93年度訴字第4319號
原　　　　告　臺北富邦商業銀行股份有限公司
法 定代理 人　丁○○
訴 訟代理 人　辛○○
　　　　　　　己○○
　　　　　　　盧美如
被　　　　告　鴻溢有限公司
兼法定代理人　乙○○
被　　　　告　甲○○
　　　　　　　戊○○
　　　　　　　庚○○
　　　　　　　壬○○
上列當事人間清償借款等事件，本院於中華民國94年8 月19日言
詞辯論終結，判決如下：
    主      文
被告應連帶給付原告新臺幣伍佰貳拾壹萬陸仟佰陸拾捌元，及
如附表所示之利息及違約金。
訴訟費用由被告連帶負擔。
本判決於原告以新臺幣壹佰柒拾肆萬元或同額之臺北市政府建設
公債九十年度第一期債票供擔保後，得假執行。
    事實及理由
一、按當事人得以合意定第一審管轄法院，但以關於由一定法律
    關係而生之訴訟為限，前項合意，應以文書為之，民事訴訟
    法第24條定有明文。據本件兩造所簽訂之借據第7 條第2 項
    約定，兩造合意以本院為本契約涉訟時之第一審管轄法院，
    是以原告向本院提起本件清償借款等訴，核與首揭規定相符
    ，本院自有管轄權。又被告鴻溢有限公司（下稱鴻溢公司）
    、甲○○、庚○○、乙○○均經合法通知，未於言詞辯論期
    日到場，核無民事訴訟法第386 條各款所列情事，爰依原告
    之聲請，由其一造辯論而為判決，合先敘明。
二、原告主張：伊原名臺北銀行股份有限公司，被告戊○○、壬○○曾於民國85年6 月26日，保證凡被告鴻溢公司對伊過去
    、現在及將來連續發生之票據、借款、墊款、保證或其他有
    關債務，包括利息、遲延利息、違約金、損害賠償等有關履
    行上開債務所需之一切費用等，分別以新臺幣（下同）1,60
    0 萬元、330 萬元為限額，與被告鴻溢公司負連帶清償責任
    ，被告壬○○另於86年9 月12日再簽訂同上內容之保證書，
    保證限額為2,040 萬元；嗣被告鴻溢公司又於89年7 月3 日
    邀同甲○○、戊○○、庚○○、壬○○、乙○○為連帶保證
    人，向伊借款3 筆（下稱系爭3 張借據），分別為新臺幣（
    下同）420 萬元、170 萬元、50萬元，約定借款期限至90年
    4 月23日止，利息按伊公告基本放款利率分別加碼年率0.25
    ％、0.5 ％、0.5 ％計算，如伊嗣後調整基本放款利率時，
    自調整日隨同調整，被告鴻溢公司應於借款期限屆滿前，一
    次或分次償還前開借款，如遲延給付本金或利息時，除依上
    開利率計息外，本金自到期日起，利息自繳息日起，其逾期
    在6 個月以內者，按照上開利率10％加付違約金，逾期超過
    6 個月者，其超過6 個月部分，按上開利率之20％加付違約
    金，並約定如有1 期未繳者，債務視為全部到期，應立即清
    償全部借款並繳付利息及違約金；詎借款期限屆滿後，被告
    鴻溢公司均未依約償還，伊遂以拍賣抵押物裁定聲請強制執
    行，經臺灣新竹地方法院民事執行處以90年度執字第6721號
    強制執行及臺灣板橋地方法院以92年度執字第34383 號強制
    執行受償後，尚餘5,216,368 元迄未清償，又自92年7 月2
    日起伊將基本放款利率公告調整為年利率7.365 ％、自93年
    10月11日起調整為年利率7.44％，故另有如附表所示之利息
    、違約金迄未清償等語，爰依據消費借貸契約及連帶保證契
    約關係，求為被告連帶如數給付前開金額及如附表所示之利
    息、違約金之判決。並聲明：(一)被告應連帶給付原告5,216,
    368 元，及如附表所示之利息、違約金。(二)願以現金或臺北
    市政府建設公債90年度第1 期債票供擔保，請准宣告假執行
    。
三、被告戊○○、壬○○則以：戊○○僅於83年至85年間擔任鴻
    溢公司之連帶保證人、壬○○僅於85年擔任鴻溢公司之連帶
    保證人，渠等自86年起均未再與原告簽訂借據或保證書，原
    告所提借據上簽名非渠等所簽，印章亦非渠等所刻所蓋，可
    能是甲○○邀渠等擔任保證人時，未經渠等同意所刻，渠等
    並未同意用印在本件借據上，縱若有人使用渠等印章，原告
    亦應徵得授權書，且保證書應與借據相同，需一年一簽，渠
    等自86年後即未簽訂借據或保證書，自不需就本件被告鴻溢
    公司之借款負連帶清償責任等語，資為抗辯。並聲明：駁回
    原告之訴。
四、經查，原告主張：被告鴻溢公司於89年7 月3 日邀同被告甲○○、庚○○、乙○○為連帶保證人，向原告借款3 筆，嗣
    借款期限屆滿後，被告鴻溢公司均未依約償還，原告遂以拍
    賣抵押物裁定聲請臺灣新竹地方法院及臺灣板橋地方法院拍
    賣抵押物受償後，尚餘5,216,368 元及如附表所示之利息、
    違約金迄未清償等情，業據原告提出借據3 張、臺灣新竹地
    方法院民事執行處函暨分配表、臺灣板橋地方法院民事執行
    處函暨分配表等件（見本院卷第9-20頁）為證，且被告鴻溢
    公司、甲○○、庚○○、乙○○均經合法通知，既未於言詞
    辯論期日到場爭執，復不提出書狀答辯以供本院斟酌，應認
    原告前開主張為事實。
五、另就被告戊○○、壬○○部分，原告主張：被告戊○○、壬○○亦有於89年7 月3 日在系爭3 張借據上簽章擔任被告鴻
    溢公司之連帶保證人，系爭3 張借據縱非被告二人親簽，亦
    蓋有被告二人之印章，縱非被告二人親自蓋章，亦應經被告
    二人授權，是被告二人應依系爭3 張借據，與被告鴻溢公司
    負連帶保證責任；退步言，被告戊○○、壬○○曾於85年6
    月26日、86年9 月12日簽訂保證書，保證凡被告鴻溢公司對
    伊過去、現在及將來連續發生之一切債務及費用，分別以1,
    600 萬元、2,040 萬元為限額，亦應與被告鴻溢公司負連帶
    清償責任等語，惟為被告戊○○、壬○○所否認，並以前揭
    情詞置辯。故本件爭點在於，被告戊○○、壬○○是否應依
    系爭3 張借據，或85年6 月26日、86年9 月12日保證書，就
    鴻溢公司對原告之債務負連帶清償責任。經查：
  1.經本院函請法務部調查局為筆跡鑑定，以特徵比對、歸納比
    對後，鑑定結果認系爭3 張借據上之「戊○○」、「壬○○
    」筆跡與被告二人平日書寫筆跡之結構佈局、態勢神韻、書
    寫習慣不同，自難認為系爭3 張借據為被告二人所親簽。至
    系爭3 張借據上所蓋印章，惟查，被告鴻溢公司對原告之借
    款自83年起每年換約一次，被告二人就擔任被告鴻溢公司於
    83年、84年、85年擔任借款之連帶保證人均不爭執（見本院
    卷第69-70 頁），則前開借據蓋用印章，衡情亦屬被告二人
    所同意。縱被告二人辯稱：不知何人刻印、蓋用等情屬實，
    惟被告戊○○曾於85年6 月26日、被告壬○○曾於86年9 月
    12 日 簽訂保證書，保證凡被告鴻溢公司對原告過去、現在
    及將來連續發生之票據、借款、墊款、保證或其他有關債務
    ，包括利息、遲延利息、違約金、損害賠償等有關履行上開
    債務所需之一切費用等，分別於1,600 萬元、2,040 萬元之
    額度內，與被告鴻溢公司負連帶清償責任等事實，有保證書
    各1 份在卷可按（見本院卷第140 、204-205 頁），而被告
    二人對於保證書為渠等所親簽一節，亦不爭執（見本院卷第
    15 4 、155頁），堪信為真。則被告戊○○、壬○○亦應依
    照前開保證書之約定，就被告鴻溢公司對原告之債務負連帶
    清償責任。
  2.至被告二人辯稱：保證書亦應一年換約一次云云，惟查，被
    告二人簽訂之保證書乃就被告鴻溢公司對於原告連續發生之
    債務為保證而未定有期間，核其性質為未定期間之最高限額
    保證契約，為民法第754 條所許，且據證人丙○○到庭結稱
    ：「我們銀行沒有硬性規定一年換一次約，因為我們會給保
    證人簽最高限額保證書」等語（見本院卷第172 頁），是兩
    造並無約定保證書須每年換約始可，則被告所辯並無足取。
    綜上，應認為被告戊○○、壬○○就被告鴻溢公司積欠原告
    之本件借款金額、利息及違約金，負連帶清償責任。
六、從而，原告依據消費借貸契約及連帶保證契約，請求被告連
    帶給付5,216,368 元及如附表所示之利息、違約金，即無不
    合，應予准許。
七、原告陳明願以現金或臺北市政府建設公債90年度第1 期債票
    供擔保，聲請宣告假執行，核無不合，爰酌定相當之擔保金
    額准許之。
八、據上論結，本件原告之訴為有理由。依民事訴訟法第385 條
    第1 項前段、第85條第2 項、第390 條第2 項，判決如主文
    。
中　　華　　民　　國　　94　　年　　8 　　月　　24　　日
                  民事第一庭審判長  法  官  詹文馨
                                    法  官  王貞秀
                                    法  官  林晏如
以上正本係照原本作成。
如對本判決上訴，須於判決送達後20日內向本院提出上訴狀。
中　　華　　民　　國　　94　　年　　8 　　月　　24　　日
                                法院書記官  高菁菁
